【裁判字號】    89,訴,1242
【裁判日期】    890920
【裁判案由】    強盜
【裁判全文】
臺灣高雄地方法院刑事判決                        八十九年度訴字第一二四二號
    公  訴  人  臺灣高雄地方法院檢察署檢察官
    被      告  丁○○
    指定辯護人  本院公設辯護人丙○○
右列被告因強盜案件，經檢察官提起公訴（八十九年度偵字第三六○六號），本院判
決如左：
    主  文
丁○○竊盜，因脫免逮捕，攜帶兇器當場施以強暴，處有期徒刑伍年貳月；又依法逮
捕之人脫逃，處有期徒刑參月；應執行有期徒刑伍年肆月。
    事  實
一、丁○○於民國八十八年八月十八日下午九時三十分許，與友人蔡總安、陳美慧及
    不詳年籍姓名綽號「阿文」之男子等人，搭乘由梁忠平駕駛之車牌號碼ＶＳ─九
    一四一號自小客車，行經國道一號公路員林收費站南向處時，為公路警察局員警
    攔車盤檢，於梁忠平下車接受盤查時，丁○○等人因該自小客車內置有第一級毒
    品海洛因乙包，吸食器乙只等物，且丁○○因涉犯毒品危害防治條例案件通緝在
    案，為免查獲及逮捕，竟由綽號「阿文」之男子，趁隙駕駛上開自小客車往南逃
    逸。嗣在西螺交流道下，因該自小客車爆胎，丁○○等人遂下車逃逸，而為警於
    該處一民宅內逮獲丁○○及蔡總安，並於車內座椅查獲上開毒品及吸食器等物，
    即將丁○○依法逮捕帶往警局查辦。丁○○為警依法逮捕受國家監督力下，至公
    路警察局第三警察隊後，因謊稱其係楊宗明，而非丁○○，於警查驗其身份之際
    ，趁手銬未扣好及警員疏於注意之際逃逸。丁○○於脫逃後，另意圖為自己不法
    之所有，基於竊盜之犯意，於同日下午十一時四十分許，在彰化縣埤頭鄉和豐村
    六號巷一二九之六號前，見甲○○所有車牌號碼Ｊ２─５０５５號自小貨車，並
    未將鑰匙拔取，乃發動該車，於竊得該自小貨車之際，適為甲○○發現並制止，
    丁○○於慌亂中排錯車檔而倒車撞及圍牆，旋即下車逃逸，甲○○則尾隨追趕，
    詎丁○○竟為脫免逮捕，持拾得之木棍揮擊甲○○之頭部及手臂，造成甲○○因
    而受有「頭部外傷併顏面多處挫擦傷、右手肘擦傷、雙膝挫擦傷、右手第五掌骨
    骨折」等傷害。迨丁○○於逃逸過程中跌倒，而為甲○○及附近聞聲而至之居民
    逮獲，並即交由適至該處之警方巡邏車。
二、案經內政部警政署國道公路警察局第三警察隊報請台灣彰化地方法院檢察署呈請
    台灣高等法院檢察署移送台灣高雄地方法院檢察署檢察官偵查起訴。
    理  由
一、右揭事實，除當場施以強暴行為，被告辯稱係正當防衛行為外，業據被告丁○○
    坦認不諱。經查：
  (一)被告於警訊、偵查及本院調查、審理程序中供稱：伊搭乘梁忠平所駕駛之自小客
    車，在國道一號公路員林收費站南向處為警攔檢，梁忠平下車接受警察檢查時，
    由綽號「阿文」之男子趁隙駕車逃逸，至西螺交流道下，因該自小客車左前輪爆
    胎，始下車逃逸，伊與蔡總安一起躲藏在一民宅內，而為追捕之員警逮捕，並在
    該自小客車內查獲毒品等物，即為警帶往警局後，因手銬未扣好，且當時警員均
    不在場，故解開手銬趁隙逃逸，逃至彰化縣埤頭鄉和豐村六號巷一二九之六號前
    ，本欲竊取被害人甲○○所有上開自小貨車時，為甲○○發現並制止，伊即下車
    逃逸，因怕被抓，始拾起地上木棍抵擋甲○○，而打傷甲○○之手部及頭部，後
    為甲○○及聞聲而至之附近居民逮捕等語，核與證人即被害人甲○○、及證人即
    內政部公路警察局第三警察隊員警吳榮彬及乙○○證述之情節大致相符，證人即
    被害人甲○○於警訊及本院調查程序中證稱：伊於八十八年八月十八日下午十一
    時四十分許，發現被告正竊取伊所有之自小貨車，伊即上前制止，被告於慌亂中
    倒車而撞及圍牆，即下車逃逸，伊隨後追趕，被告拾得一木棍，即以該木棍攻擊
    伊頭部及手部，造成伊受有傷害，後因附近居民聽見伊喊叫而協助將被告逮捕等
    語，而證人即內政部公路警察局第三警察隊員警吳榮彬及乙○○於本院調查程序
    中證述：被告為警逮捕至警局後，因不承認其係丁○○，於查驗其身份時，被告
    即趁隙逃走，後伊等尋找被告時，見四、五人圍觀並呼叫伊等，即發現被告為被
    害人等人逮捕，而交予警方等語。此外，復有診斷證明書乙紙、被害人甲○○受
    傷當時照片二張、上開自小貨車照片三張附卷可稽，及被告持以為強暴行為之木
    棍扣案可資佐證。從而，被告之自白核與事實相符，堪信為真實。
  (二)又據被告於警訊及本院調查程序中供稱：伊係怕被抓，於跌倒後隨手拾起木棍，
    並揮動木棍抵擋被害人等語，是被告顯係為脫免逮捕而當場施以強暴行為，而非
    基於防衛之意思甚明，且當時係因被告為竊盜行為，為被害人發現後，依現行犯
    規定加以逮捕，客觀上亦無現在不法侵害之防衛情況；且據被告於警訊時陳稱：
    伊受有雙腳小腿疼痛之傷害等語，惟被告對於該傷害於警訊中稱係為被害人及圍
    捕民眾所傷，繼於偵查中改稱係警察所傷，後在本院審理程序中供稱：「被害人
    先打伊背部，始持棍子抵擋，才打傷被害人的頭、手部致傷」，且衡情如上開傷
    害為被害人及民眾所傷，於追捕過程中其受傷部位，應不可能在腿部。準此，被
    告所受傷害應係於為脫免逮捕過程中跌倒所致，並非為被害人及圍捕民眾所傷，
    故被告所辯：伊係為正當防衛，始當場施以強暴行為等語，顯係事後推諉之詞，
    不足採信。
  (三)綜據上述以觀，本件事證已臻明確，被告上開準強盜及脫逃犯行，已堪認定。
二、按刑法第三百二十九條之以強盜論，即以強盜罪相當條文處罰之意，並非專以第
    三百二十八條第一項之強盜論，故第三百三十條所謂犯強盜罪，不僅指自始犯強
    盜罪者而言，即依第三百二十九條以強盜論者，亦包括之，如此項準強盜有第三
    百二十一條第一項各款情形之一，自應依第三百三十條論處，最高法院四十二年
    台上字第五二三號著有判例可資參照。本件被告丁○○於竊得上開自小貨車後，
    因被事主發覺急追，為脫免逮捕，乃持客觀上足對人之生命、身體、安全構成威
    脅，具有危險性之木棍乙支，擊打被害人甲○○。核被告丁○○所為，係犯刑法
    第一百六十一條第一項之脫逃罪及第三百三十條第一項之加重強盜罪。就竊盜為
    脫免逮捕而施以強暴之犯行部分，公訴人認被告係犯刑法第三百二十九條之準強
    盜罪，則容有未洽，惟起訴之基本事實相同，起訴法條應予變更。其所犯上開二
    罪，犯意各別，行為互異，應予分論併罰。爰審酌被告曾有違反肅清煙毒條例及
    多次違反麻醉藥品管理條例等前科，有台灣高等法院被告全國前案紀錄表可按，
    素行非佳，為脫免逮捕，以木棍擊打被害人成傷，犯罪之目的、手段、所生危害
    ，及犯後態度等一切情狀，量處如主文所示之刑，並定其應執行刑，以資懲儆。
    另扣案之木棍一支，雖係供犯本罪所用之物，但係被告自地上拾得，並非被告所
    有之物，已據被告供明在卷，爰不予宣告沒收，併此敘明。
據上論斷，應依刑事訴訟法第二百九十九條第一項前段，刑法第一百六十一條第一項
、第三百三十條第一項、第五十一條第五款，判決如主文。
本案經檢察官李靜文到庭執行職務。
中      華      民      國      八十九    年      九    月      二十    日
                                  臺灣高雄地方法院刑事第六庭
                                      審判長法  官  莊崑山
                                            法  官  趙家光
                                            法  官  洪榮家
右為正本，係照原本作成。
如不服本判決，應於送達後十日內，向本院提出上訴狀。
                                            書記官  黃中旗
中      華      民      國      八十九    年      九    月      二十    日
附錄本案論罪科刑法條全文：
刑法第一百六十一條第一項：
  依法逮捕、拘禁之人脫逃者，處一年以下有期徒刑。
刑法第三百三十條第一項：
  犯強盜罪而有第三百二十一條第一項各款情形之一者，處五年以上十二年以下有期
  徒刑。


司法院資訊處製作；財團法人民間司法改革基金會備份。
